【裁判字號】    98,交聲,151
【裁判日期】    981019
【裁判案由】    違反道路交通管理處罰條例聲明異議
【裁判全文】
臺灣臺東地方法院交通事件裁定        98年度交聲字第151 號
原處分機關  交通部公路總局高雄區監理所臺東監理站
異  議  人
即受處分人  甲○○
上列異議人即受處分人因違反道路交通管理處罰條例案件，對於
交通部公路總局高雄區監理所臺東監理站，於民國98年10月5 日
所為之裁決處分（原處分案號：東監違裁字第裁81-T00000000號
）聲明異議，本院裁定如下：
    主  文
原處分關於吊扣職業大貨車駕駛執照拾貳個月部分撤銷。
前項撤銷部分，甲○○普通小型車駕駛人駕駛普通小型車，經測
試檢定酒精濃度超過規定標準，壹年內禁止考領普通小型車駕駛
執照。
    理  由
一、原處分意旨略以：異議人即受處分人（下稱異議人）甲○○
    於民國98年10月3 日20時47分許，駕駛車牌號碼N9-1373 號
    自用一般小客車行經臺東縣臺東市○○路與馬亨亨路口，因
    「酒後駕車，經酒測器測定值為每公升0.29毫克，超過標準
    值」違規，經臺東縣警察局保安警察隊員警以臺東縣警察局
    東警交字第T00000000 號違規通知單舉發，爰依道路交通管
    理處罰條例第35條第1 項第1 款「汽車駕駛人酒精濃度超過
    規定標準」之規定，裁處異議人罰鍰新臺幣（下同）19,500
    元、施以道路交通安全講習及吊扣職業大貨車駕駛執照12個
    月等語。
二、異議意旨略以：異議人雖有於前開時、地飲酒後駕駛上開小
    客車之違規行為，惟其駕駛的是小客車，不應吊扣職業大貨
    車駕駛執照；為此聲明異議，請求撤銷原處分中吊扣駕照之
    部分等語。
三、按汽車（包括機器腳踏車）駕駛人飲用酒類或其他類似物後
    其吐氣所含酒精濃度超過每公升0.25毫克以上，不得駕車；
    汽車駕駛人，駕駛汽車經測試檢定酒精濃度超過規定標準，
    處汽車駕駛人15,000元以上60,000元以下罰鍰，並當場移置
    保管該汽車及吊扣其駕駛執照1 年；汽車駕駛人有第35條第
    1 項規定之情形者，應接受道路交通安全講習，道路交通安
    全規則第114 條第2 款、道路交通管理處罰條例第35條第1
    項第1 款、第24條第1 項第2 款分別定有明文。次按汽車駕
    駛人，因違反本條例及道路交通安全規則之規定，受吊銷駕
    駛執照處分時，吊銷其持有各級車類之駕駛執照，道路交通
    管理處罰條例第68條定有明文，前揭規定係於94年12月14日
    修正公布，並於95年3 月1 日施行，而修正前之道路交通管
    理處罰條例第68條則規定「汽車駕駛人，因違反本條例及道
    路交通安全規則之規定，受吊扣或吊銷駕駛執照處分時，吊
    扣或吊銷其持有各級車類之駕駛執照」，觀其修法意旨，係
    以「原條文將違規駕駛人所持有之各級車類駕駛執照一併吊
    扣或吊銷，失之過酷，影響人民工作及生活甚鉅」為由，而
    刪除吊扣駕駛人駕駛執照時，應吊扣駕駛人持有各級車類駕
    駛執照之規定，是依現行道路交通管理處罰條例，已無得吊
    扣駕駛人所持有他級駕駛執照之依據存在。從而，於執行吊
    扣駕駛人駕駛執照之處分時，自僅得吊扣駕駛人違規時所駕
    駛該級車類之駕駛執照，以限制其繼續駕駛該級車類行駛道
    路之權利，若駕駛人並無該級車類之駕駛執照，即應依同條
    例第67條第6 項「汽車駕駛人違反本條例規定，應受吊扣駕
    駛執照處分，於汽車駕駛人係無駕駛執照駕車者，在所規定
    最長吊扣期間內，不得考領駕駛執照。」處理。
四、經查：
（一）異議人於上開時、地駕駛上開小客車，因「酒後駕車，經
      酒測器測定值為每公升0.29毫克，超過標準值」違規，經
      臺東縣警察局保安警察隊員警以東警交字第T00000000 號
      違規通知單舉發，並經原處分機關依道路交通管理處罰條
      例第35條第1 項第1 款「汽車駕駛人酒精濃度超過規定標
      準」之規定，裁處異議人罰鍰新臺幣（下同）19,500元、
      施以道路交通安全講習及吊扣職業大貨車駕駛執照12個月
      等情，為異議人所不爭執，復有上開舉發違反道路交通管
      理事件通知單、交通部公路總局高雄區監理所臺東監理站
      東監違裁字第裁81-T00000000號裁決書各1 份在卷可稽，
      其「汽車駕駛人酒精濃度超過規定標準」之違規行為堪以
      認定。
（二）本件異議人於違規行為時，係駕駛普通小型車，揆諸上開
      說明，其依法應受吊扣普通小型車駕駛執照之處分，惟因
      其無普通小型車駕駛執照，有卷附汽車駕駛人查詢資料1
      份可證，故原處分機關應依法禁止異議人在法定最長吊扣
      期間內考領普通小型車駕駛執照，不得僅因異議人無普通
      小型車駕駛執照可供吊扣而任意吊扣其職業大貨車之駕駛
      執照。
（三）綜上所述，本件異議人確有於上開時、地因酒精濃度超過
      規定標準而駕駛普通小型車之違規行為，原處分機關就此
      依道路交通管理處罰條例第35條第1 項第1 款裁處異議人
      罰鍰19,500元之處分固無違誤，惟依上開說明，原處分機
      關已無吊扣異議人職業大貨車駕駛執照之法律依據卻予裁
      罰，顯然違背法律規定。從而，異議人聲明異議，為有理
      由，應由本院撤銷原處分中關於吊扣駕照部分，並自為裁
      罰如主文第二項所示，以期適法。
據上論斷，依道路交通管理處罰條例第87條第2 項，道路交通案
件處理辦法第20條前段，裁定如主文。
中    華    民    國    98    年    10    月    19    日
                  交通法庭    法  官  李俊彬
以上正本證明與原本無異。
如不服本裁定，應於裁定送達後5日內向本院提出抗告狀（須附
繕本）。
「切勿逕送上級法院」
                              書記官  陳昭穎
中    華    民    國    98    年    10    月    19    日


司法院資訊處製作；財團法人民間司法改革基金會備份。
